最高法院民事裁定　　　　　　　　　 110年度台上字第2494號
上　訴　人　王耀珠
訴訟代理人　李路宣律師
被 上訴 人　李清文
訴訟代理人　蔡岳泰律師
上列當事人間請求塗銷所有權移轉登記等事件，上訴人對於中華
民國110年1月28日福建高等法院金門分院第二審更審判決（ 109
年度重上更一字第3號），提起上訴，本院裁定如下：
    主  文
上訴駁回。
第三審訴訟費用由上訴人負擔。
    理  由
按上訴第三審法院，非以原判決違背法令為理由，不得為之。
  又提起上訴，上訴狀內應記載上訴理由，表明原判決所違背之
  法令及其具體內容，暨依訴訟資料合於該違背法令之具體事實
  ，其依民事訴訟法第469條之1規定提起上訴者，並應具體敘述
  為從事法之續造、確保裁判之一致性或其他所涉及之法律見解
  具有原則上重要性之理由。同法第467 條、第470條第2項定有
  明文。而依同法第468 條規定，判決不適用法規或適用不當者
  ，為違背法令；依同法第469 條規定，判決有該條所列各款情
  形之一者，為當然違背法令。是當事人提起上訴，如以同法第
  469 條所列各款情形為理由時，其上訴狀或理由書應表明該判
  決有合於各該條款規定情形之具體內容，及係依何訴訟資料合
  於該違背法令之具體事實。如依同法第468 條規定，以原判決
  有不適用法規或適用法規不當為理由時，其上訴狀或理由書應
  表明該判決所違背之法令條項，或有關解釋字號，或成文法以
  外之習慣或法理等及其具體內容，暨係依何訴訟資料合於該違
  背法令之具體事實，並具體敘述為從事法之續造、確保裁判之
  一致性或其他所涉及之法律見解具有原則上重要性之理由。上
  訴狀或理由書如未依上述方法表明，或其所表明者與上開法條
  規定不合時，即難認為已合法表明上訴理由，其上訴自非合法
  。
本件上訴人對於原判決提起上訴，雖以該判決違背法令為由，
  惟核其上訴理由狀所載內容，係就原審取捨證據、認定事實及
  解釋契約之職權行使，所論斷：綜參土地及建物登記謄本、證
  人顏彗任、李清桂、陳淑慧之證述，相互以察，如原判決附表
  所示不動產（下稱系爭不動產）原係被上訴人出資購入，因遵
  從其母囑咐，有意將之贈與其弟即上訴人之夫李清桂，與上訴
  人間則無贈與之意思表示合致。系爭不動產雖於民國101年4月
  19日，以同年月12日成立買賣為原因，辦理所有權移轉登記為
  上訴人所有（下稱系爭不動產移轉登記），然兩造間於101年4
  月12日就系爭不動產並無贈與法律關係（下稱系爭贈與關係）
  存在，亦未成立系爭不動產移轉登記之物權契約（第一審判決
  確認兩造間就系爭不動產於101年4月12日之買賣契約不存在部
  分，未據上訴人聲明不服，已確定），上訴人因系爭不動產移
  轉登記而受有利益，致被上訴人受有損害，應負不當得利返還
  之責。從而，被上訴人依民法第179 條、第767條第1項前段、
  中段規定，求為判決確認兩造間之系爭贈與關係、系爭不動產
  移轉登記之物權契約均不存在，上訴人應將系爭不動產移轉登
  記予以塗銷，返還移轉登記予被上訴人所有，為有理由等情，
  指摘其為不當，並就原審已論斷或其他贅述而與判決結果不生
  影響者，泛言未論斷或論斷違法，而未表明該判決所違背之法
  令及其具體內容，暨依訴訟資料合於該違背法令之具體事實，
  並具體敘述為從事法之續造、確保裁判之一致性或其他所涉及
  之法律見解具有原則上重要性之理由，難認其已合法表明上訴
  理由。依首揭說明，應認其上訴為不合法。末查上訴理由所稱
  ：㈠李清桂因礙於信用，委由伊擔任系爭不動產登記名義人，
  而與伊成立借名登記關係；㈡兩造及李清桂三方間為具對價、
  補償關係之指示給付型不當得利，被上訴人係履行其與李清桂
  間之贈與契約，伊則因李清桂之給付而受利益，被上訴人不得
  向伊請求不當得利等抗辯，均屬新防禦方法，依民事訴訟法第
  476條第1項規定，非本院所得審酌，附此敘明。
據上論結，本件上訴為不合法。依民事訴訟法第481條、第444
  條第1項、第95條、第78條，裁定如主文。
中    華    民    國   110    年    9     月    29    日
                      最高法院民事第六庭
                          審判長法官  魏  大  喨  
                                法官  李  寶  堂  
                                法官  邱  瑞  祥  
                                法官  林  玉  珮  
                                法官  李  文  賢  
本件正本證明與原本無異
                                      書  記  官
中    華    民    國   110    年    10    月    6     日